【裁判字號】    96,訴,290
【裁判日期】    970220
【裁判案由】    損害賠償
【裁判全文】
臺灣屏東地方法院民事判決               96年度訴字第290號
原      告  丙○○
被      告  甲○○
訴訟代理人  林榮和律師
上列當事人間請求損害賠償事件，本院於民國97年1 月30日言詞
辯論終結，判決如下：
    主  文
被告應給付原告新臺幣壹拾貳萬陸仟貳佰伍拾玖元，及自民國九
十六年六月十六日起至清償日止，按週年利率百分之五計算之利
息。
原告其餘之訴駁回。
訴訟費用百分之二十一由被告負擔，餘由原告負擔。
本判決原告勝訴部分得假執行。但被告如於假執行程序實施前以
新臺幣壹拾貳萬陸仟貳佰伍拾玖元為原告預供擔保，得免為假執
行。
原告其餘假執行之聲請駁回。
    事實及理由
壹、程序事項：
    按訴狀送達後，原告不得將原訴變更或追加他訴。但減縮應
    受判決事項之聲明者，不在此限，民事訴訟法第255 條第1
    項第3 款定有明文。原告起訴請求被告應給付原告新臺幣（
    下同）605,376 元，及自起訴狀繕本送達翌日起即民國96年
    6 月16日起至清償日止，按週年利率百分之6 計算之利息，
    嗣減縮聲明為被告應給付原告450,104 元，及自起訴狀繕本
    送達翌日起即96年6 月16日起至清償日止，按週年利率百分
    之5 計算之利息，經核與前開規定相符，應予准許。
貳、實體部分：
一、原告起訴主張：被告於96年5 月17日7 時40分許，駕駛車牌
    號碼ZP─3795號自用小貨車，沿臺一線由南往北方向行駛，
    行經屏東縣枋山國際電台前，疏未注意來往車輛，逕自道路
    缺口迴轉至對向車道，適原告駕駛訴外人蔡淑惠所有之車牌
    號碼4466─MH號自用小客車（下稱系爭車輛）亦沿臺一線由
    北往南方向行駛，因閃避不及，被告所駕駛車輛右方與原告
    所駕駛車輛左方發生碰撞，致訴外人蔡淑惠所有之系爭車輛
    毀損，支出計450,104 元之修理費用。又為節省維修費用，
    維修零件使用非原廠零件，致原廠原有之10年保固期限因而
    被取消，對於原告已支出之修復零件費用不應再予折舊，如
    要折舊，應以原廠預估之價格折舊，始為合理。另系爭車輛
    為訴外人蔡淑惠所有，蔡淑惠已將該損害賠償請求權讓與原
    告，爰依法請求被告賠償等語。並聲明：(一)被告應給付原告
    450,104 元，及自起訴狀繕本送達翌日起即96年6 月16日起
    至清償日止，按週年利率百分之5 計算之利息。(二)願供擔保
    ，請准予宣告假執行。
二、被告則以：被告就本件車禍之發生雖有過失，原告亦與有過
    失，兩造之過失比例應為被告負擔百分之60、原告負擔百分
    之40，被告應負擔之賠償應予減輕。又原告請求被告賠償其
    損害，應先定期催告被告回復原狀，如被告不為回復時，始
    得請求支付回復原狀之必要費用，如因回復原狀增加之價值
    ，自應予以扣減等語，資為抗辯。並於本院聲明：(一)原告之
    訴及假執行之聲請均駁回。(二)如受不利判決，願供擔保請准
    免為假執行。
三、兩造對於被告於96年5 月17日7 時40分許，駕駛車牌號碼ZP
    ─3795號自用小貨車，沿臺一線由南往北方向行駛，行經屏
    東縣枋山國際電台前，自道路缺口回轉至對向車道，適原告
    駕駛訴外人蔡淑惠所有之系爭車輛亦沿臺一線由北往南方向
    行駛，因閃避不及，被告所駕駛車輛右方與原告所駕駛車輛
    左方發生碰撞之事實不爭執。是本件本院所應審究者為：(一)
    被告就本件車禍之發生是否有過失？原告是否亦與有過失？
    (二)被告前開過失行為與原告所駕駛系爭車輛所受之損害間是
    否具相當因果關係？(三)原告得向被告請求賠償金額為何？經
    查：
  (一)有關被告就本件車禍之發生是否有過失？原告是否亦與有過
    失部分：
  1.按汽車迴車時，應暫停並顯示左轉燈光或手勢，看清無來往
    車輛，並注意行人通過，始得迴轉；次按汽車行駛至交岔路
    口，其行進、轉彎，轉彎車應讓直行車先行；復按行經無號
    誌之交岔路口，均應減速慢行，作隨時停車之準備；再按汽
    車行駛時，駕駛人應注意車前狀況，並隨時採取必要之安全
    措施，道路交通安全規則第106 條第5 款、第102 條第1 項
    第7 款、第93條第1 項第2 款、第94條第3 項定有明文。
  2.本件車禍肇事路段為直線道，肇事路口為無號誌交岔口，原
    告行駛方向於交岔路口前設有交岔路口之標誌，有道路交通
    事故現場圖（見本院卷第43頁）及卷附現場照片可按，參以
    原告丙○○於屏東縣警察局枋寮分局枋山分駐所製作之談話
    紀錄表所示：「我駕車由北向南行駛內側車道，到達事故地
    時，我發現前面安全島缺口有一部小貨車迴轉南向，我發現
    立即閃向外側車道，我車的左前角保險桿擦撞自小貨車的右
    前門部位。」「（發現危險時距離對方多遠？採取何種反應
    措施？）我發現對方時約10公尺距離，我立即右轉閃避」；
    被告甲○○表示：「我當時是行駛北上車道由國際電台前缺
    口迴轉南下，因為未注意南下車道有車，以致迴轉時造成此
    車禍」「（當時路況、天候、視線如何？有無障礙物？號誌
    為何？標誌、標線是否清楚？）道路平坦、晴天視線良好、
    無障礙物…」等語（見本院卷第38至40頁），足見本件車禍
    之發生應係被告於96年5 月17日7 時40分許，駕駛車牌號碼
    ZP─3795號自用小貨車，沿臺一線由南往北方向行駛，行經
    枋山國際電台前，應注意汽車迴車時應暫停，看清無來往車
    輛，始得迴轉，及行駛至交岔路口，其轉彎應讓直行車先行
    ，當時天候晴、視距良好、無障礙物，並無不能注意之情事
    ，竟疏未注意來往車輛，且未讓直行車先行，逕自道路缺口
    迴轉至對向車道，適原告駕駛系爭車輛同沿臺一線由北往南
    方向行駛，於行經交岔路口時，亦疏未應減速慢行，作隨時
    停車之準備，及注意車前狀況，並隨時採取必要之安全措施
    ，原告所駕駛系爭車輛因閃避不及，致系爭車輛左前方與被
    告所駕駛車輛右方發生碰撞，被告就本件車禍發生即有過失
    ，原告亦與有過失。而臺灣省車輛行車事故覆議鑑定委員會
    ，亦同此認定結果，有該會96年9 月6 日府覆議字第096620
    2818號函附之覆議意見書（見本院卷第85至87頁）附卷可稽
    。本院審酌兩造過失情形，認原告就本件車禍之發生應負擔
    百分之30、被告應負擔百分之70之過失比例，始屬合理。
  3.雖臺灣省高屏澎區車輛行車事故鑑定委員會鑑定意見書表示
    本件車禍之發生，原告無肇事因素（見本院卷第54至56頁）
    。惟前開鑑定結果並未慮及肇事路口為交岔路口事實，則前
    開鑑定結果，尚無足採。
  (二)有關被告前開過失行為與原告所駕駛系爭車輛所受之損害之
    是否具相當因果關係部分：
    本件車禍發生時，原告所駕駛系爭車輛左前方與被告所駕駛
    車輛右方發生碰撞已如前述，參以證人乙○○於本院證稱：
    「【（提示本院卷第10頁估價單）是否你製作？】是的，車
    子已經修好了，實際上修了四十幾萬元，我是負責估價，修
    理是由技師修理，車子拉到我們公司時是引擎前面和安全氣
    囊爆掉和左後方。」「（估價單記載內容是否都與車禍有關
    ？）是的。」「（車子的右方有無受損）右前方葉子板和右
    前門有受損，一般車子遭撞擊之後，如果車子前方的大樑是
    歪的，會擠壓到右側的門，撞擊時全保桿和左右大燈都已經
    損壞，前保右固定座是在葉子板上面，固定座當時有斷裂，
    估價單當中前三張為零件部分，後面是工資和噴漆，估價單
    第二頁右前葉左前葉是指葉子板，右前葉內規是指葉子板裡
    面一個塑膠擋泥板，因為喇叭是在保桿前面，因為遭受撞擊
    都壞掉了。」等語（見本院卷第71至72頁），足見系爭車輛
    因本件車禍致車輛前方、左後方、右側及車內安全氣囊受有
    損害，且前開損害與被告過失行為具相當因果關係，足資認
    定。
  (三)有關原告得向被告請求賠償金額為何部分：
  1.按汽車、機車或其他非依軌道行駛之動力車輛，在使用中加
    損害於他人者，駕駛人應賠償因此所生之損害。但於防止損
    害之發生，已盡相當之注意者，不在此限。不法損害他人之
    物者，被害人得請求賠償其物因毀損所減少之價額，民法第
    191 條之2 、第196 條定有明文。又負損害賠償責任者，除
    法律另有規定或契約另有訂定外，應回復他方損害發生前之
    原狀。第1 項情形，債權人得請求支付回復原狀所必要之費
    用，以代回復原狀，民法第213 條第1 項、第3 項亦定有明
    文。再按物被毀損者，被害人依民法第196 條規定得請求賠
    償物被毀損所減少之價額，得以修理費用為估定之標準，但
    以必要者為限，例如修理材料以新品換舊品應予折舊，即以
    新零件更換舊零件之折舊部分，非屬必要費用，應予扣除。
    依卷附原告所提出統一發票所載，系爭車輛因本件車禍支出
    維修費用，零件部分為385,506 元、工資為51,917元、汽車
    玻璃12,719元，系爭車輛係於93年10月出廠，有行車執照（
    見本院卷第45頁）附卷可憑，距本件事故發生之日即96年5
    月17日，已使用2 年8 個月（未滿1 月以1 月計，營利事業
    所得稅結算申報查核準則第95條第8 款參照），依前揭說明
    ，以新品取代舊品間之差價應予折舊扣除。本院依行政院（
    79）財字第0670號、台（45）財字第14 80 號令公布之固定
    資產耐用年數表及固定資產折舊率表，採定率遞減法計算其
    折舊，每年折舊率千分之369 ，上開更新零件折舊後金額為
    115,734 元（計算式如下︰第一年折舊：385,506 ×0.369
    ＝142,252 ；第二年折舊：（385,506 －142,252） ×0.36
    9 ＝89,761；第三年折舊：（385,506 －142,252 －89,761
    ）×0.369 ×8/12＝37,759；折舊後價值：385,506 －142,
    252 －89,761－37,759＝115,734） ，是以系爭車輛因毀損
    所減少之價額，即所需必要之修復費用數額，應為更新零件
    折舊後金額115,734 元與其他工資51,917元、汽車玻璃12,7
    19元，合計為180,370 元。惟被告就本件車禍應負百分之70
    過失責任，原告應負百分之30責任已如前述，則被告因本件
    事故就系爭車輛毀損應負擔賠償之金額為126,259 元（計算
    式如下：180,370 ×0.7 ＝126,259） 。
  2.次按給付無確定期限者，債務人於債權人得請求給付時，經
    其催告而未為給付，自受催告時起，負遲延責任。其經債權
    人起訴而送達訴狀，或依督促程序送達支付命令，或為其他
    相類之行為者，與催告有同一之效力。遲延之債務，以支付
    金錢為標的者，債權人得請求依法定利率計算之遲延利息。
    民法第229 條第2 項、第233 條第1 項前段定有明文。查本
    件為侵權行為損害賠償之債，其給付並無確定期限，原告主
    張以本件起訴狀繕本送達被告之翌日起算遲延利息，尚屬有
    據。而本件起訴狀繕本於96年6 月15日送達被告，有送達證
    書在卷可憑，而證人蔡淑惠亦於本院證述，將對於被告因本
    件車禍所生之侵權行為損害賠償請求權讓與原告，則原告依
    侵權行為之法律關係請求被告給付126,259 元，及自96年6
    月16日起至清償日止，按法定利率即週年利率百分之5 計算
    之遲延利息之部分，即屬有據。
四、綜上所陳，原告依侵權行為之法律關係請求被告給付如主文
    第1 項所示之金額、利息，即有理由，應予准許，逾此範圍
    請求，即屬無據，應予駁回。又本件所命給付之金額未逾50
    0,000 元，就原告勝訴部分，併依職權宣告假執行，被告陳
    明願供擔保請准宣告免為假執行，核無不合，爰酌定相當之
    擔保金額准許之。另原告敗訴部分，其假執行之聲請失所附
    麗，應予駁回。
據上論結，本件原告之訴為一部有理由，一部無理由，依民事訴
訟法第79條、第389 條第1 項第5 款、第392 條第2 項，判決如
主文。
中    華    民    國    97    年    2     月    20    日
                  民事第一庭    審判長法  官  徐美麗
                                      法  官  張以岳
                                      法  官  邱玉汝
正本係照原本作成。
如對判決上訴，須於判決送達後20日內向本院提出上訴狀，其未
表明上訴理由者，應於提出上訴後20日內向本院補提理由書狀（
均須按他造當事人之人數附繕本）。
中    華    民    國    97    年    2     月    22    日
                                      書記官  魏慧夷


司法院資訊處製作；財團法人民間司法改革基金會備份。
